【裁判字號】    97,上易,703
【裁判日期】    971218
【裁判案由】    傷害等
【裁判全文】
臺灣高等法院高雄分院刑事判決         97年度上易字第703號
上  訴  人  臺灣高雄地方法院檢察署檢察官
被      告  乙○○
選任辯護人  林夙慧律師
            蘇志成律師
上列上訴人因被告傷害等案件，不服臺灣高雄地方法院97年度簡
上字第232 號中華民國97年7 月3 日第一審判決（聲請簡易判決
處刑案號：臺灣高雄地方法院檢察署96年度偵字第18291 號、19
984 號），提起上訴，本院判決如下：
     主  文
上訴駁回。
     理  由
一、聲請簡易判決處刑意旨略以：被告乙○○與告訴人甲○○為
    夫妻，2 人間具有家庭暴力防治法第3 條第1 款所定之家庭
    成員關係。被告(一)先於民國96年4 月20日22時10分許，在高
    雄縣鳳山市○○路27號3 樓居處內，因財產事宜與甲○○發
    生口角爭執，被告竟基於傷害人身體之犯意，以手掌掌摑甲
    ○○臉部、以拳頭揍甲○○頭部，以手掐住甲○○脖子後，
    將磁碗砸破後以磁碗碎片割傷甲○○左手臂，致甲○○頸部
    挫傷（15×9 公分紅腫）、左手臂挫傷（37×16公分紅腫）
    、右手臂挫傷（37×16公分紅腫）、左前臂擦傷（2 ×0.1
    、2 ×0.1 公分擦傷）及右手腕挫傷（3 ×3 公分瘀青）。
    (二)又於96年6 月8 日12時許，在高雄縣鳳山市縣○○路11號
    住處內，復因財產事宜與甲○○發生口角爭執，被告竟基於
    傷害人身體之犯意，以右手將甲○○推向牆壁及椅子，甲○
    ○因而跌倒，致左前臂紅腫及左第三指挫裂傷、指甲斷裂。
    又另基於恐嚇之犯意，持剪刀指向甲○○並以言語恫嚇稱：
    要讓她死，使甲○○心生畏懼，致生危害於安全。因認被告
    涉有刑法第277 條第1 項之傷害、同法第305 條之恐嚇等罪
    嫌。
二、按「犯罪事實應依證據認定之，無證據不得認定犯罪事實」
    、「不能證明被告犯罪者，應諭知無罪之判決」，刑事訴訟
    法第154 條第2 項、第301 條第1 項分別定有明文。申言之
    ，犯罪事實之認定應憑證據，如未能發現相當證據，或證據
    不足以證明，自不能以推測或擬制之方法，作為裁判基礎（
    最高法院40年台上字第86號判例意旨參照）；且認定犯罪事
    實所憑之證據，雖不以直接證據為限，間接證據亦包括在內
    ，然而無論直接證據或間接證據，其為訴訟上之證明，須於
    通常一般之人均不致有所懷疑，而得確信其為真實之程度者
    ，始得據為有罪之認定，倘其證明尚未達到此一程度，而有
    合理之懷疑存在而無從使事實審法院得有罪之確信時，即應
    由法院為諭知被告無罪之判決（最高法院76年台上字第4986
    號判例意旨參照）。
三、聲請意旨認被告涉有上開罪嫌，係以證人甲○○之指證、扣
    案剪刀1 把及大東醫院診斷證明書為主要論據。訊據被告雖
    不否認於上揭時地與甲○○發生爭執之事實，惟堅決否認有
    何傷害或恐嚇之犯行，辯稱：4 月20日當天我沒有打甲○○
    或推她，是她自己自殘造成的，6 月8 日我們有談到錢的問
    題，爭執中她用手推我，我趕快閃開，她就自己摔倒撞到桌
    腳，我也沒有拿剪刀說要讓他死等語。經查：
（一）證人即告訴人甲○○指遭被告先後2 次毆打成傷，依卷附
      大東醫院驗傷證明書2 紙（見警卷第23頁），分別載明甲
      ○○受有聲請事實所列之傷害，此部分事實固足堪認定。
      然關於該傷害造成原因為何？又何時造成？是否可認係被
      告出手毆擊所致？等情，聲請事實所憑證據，乃甲○○一
      人之指訴；恐嚇部分，則另扣得剪刀1把為其佐證。
（二）按夫妻結為連理共營生活，若能體諒扶持，固受人稱羨；
      一旦因故反目，仇恨恐甚於常人。尤其雙方育有子女，共
      有家產，在利害盤算之下，使盡各種手段，更屬常見之現
      象。被告與甲○○為夫妻，育有子女3 人，足見曾恩愛，
      情誼甚篤。茲甲○○忽提起訴訟，依其指訴，其怨起於被
      告先有外遇，又聲請假扣押其財產，進而對其傷害及恐嚇
      。惟另觀之卷附甲○○所提出96年5 月中旬與被告對話錄
      音譯文，甲○○自身亦疑有其他婚外情，由此足見2 人感
      情生變，相互怨恨。則甲○○以被害人身分，指訴被告傷
      害及恐嚇，固得採為認定犯罪之證據，然2 人既有上開情
      感、子女、財產等多重糾葛，且甲○○並無維持婚姻意願
      ，則其所為不利於被告之陳述，尤須詳為推敲，參酌其他
      事證，論其虛實。
（三）被告被訴於96年4 月20日傷害甲○○部分，甲○○先於警
      詢時陳稱「被告以手掌打我的臉及用拳頭揍我的頭部，還
      以手掐住我的脖子後，拿（餐具瓷碗）將其砸碎後拿瓷碗
      破片割傷我左手臂」等語（見警一卷第2 頁）；再於原審
      審理時指證「那天我要帶小孩出去，但他硬拉我進去，然
      後拳打腳踢」等語（見原審卷第103 頁）。綜其證述，被
      告傷害方式，除出手毆擊掐抓外，另有以腳踢打，並持砸
      碎之瓷碗碎片為傷害器物。然依上開大東醫院診斷證明書
      所載甲○○之傷勢，於頸部、手臂、手腕固均有挫傷，但
      屬輕微之紅腫傷或瘀傷，果若被告對之「拳打腳踢」，傷
      害當非這般輕微。又經被告提出事發當日對話錄音光碟，
      其中部分對話顯示「妻（即甲○○，下同）：你割的啊，
      我那麼笨會自己割，你說我要是沒把錢拿出來，你要殺死
      我，話隨便人家講的，誰有聽到，誰有聽到了？你爸爸殺
      我的，對不對？對！」、「妻：怎樣？要舞來舞啊，來舞
      啊！我不准你用，走，我要去驗傷，你既然要給我宣戰，
      今日我也要向你宣戰！」、「妻：看法官會聽你的還是聽
      我的，我那些證據通通拿出來，要舞就來舞啊，走啊！」
      、「妻：我還要去外面撞一下樹，不只這樣而已，我還要
      去外面撞樹，撞的讓人縫好幾針」、「妻：對啊! 來舞啊
      ，你不是要把我殺死了嘛！對不對！」、「夫（即被告，
      下同）：你不要再抓了。（語氣緊張哭泣）妻：你抓的（
      語氣平靜）夫：你不要再抓了啦！拜託！妻：刀子再拿出
      來，我再割兩次」、「妻父：沒關係，不用啦! 坐下，警
      察立刻就到了。他要殺就給他殺」、「妻：我再割兩次，
      這樣不嚴重」，嗣警察到場，雙方爭執表示「妻：是不是
      爸爸殺的？夫：她把碗自己打破，然後一直抓。妻母：刀
      子在這邊，證據。妻：他剛剛拿這支刀要殺我。夫：他剛
      剛要拿刀子要劃，我給她搶下來。警察：這是用甚麼用的
      ？妻：用碗。夫：她用碗劃的」等情，業經原審當庭勘驗
      無訛，有原審審判筆錄可稽。依上開對話內容，甲○○顯
      有以自殘方式製造傷害以作為來日爭取司法信任之舉動。
      且甲○○對於上開不利於己之錄音內容，前於原審另案家
      事法庭審理時自承「抗告人（即被告）一直激我，說要讓
      我死，我才拿刀割傷自己的」等語（見原審卷第69頁所附
      96年度家護抗字第90號訊問筆錄），益徵甲○○確有傷害
      自己之行為無疑。
（四）對上開錄音過程，甲○○到庭雖一再解釋被告僅提出後半
      段，前半段非常兇狠，拳打腳踢，很恐怖，後面伊正在平
      靜，被告才裝可憐云云。但如被告「前半段」兇狠無比，
      已有傷害行為在先，甲○○實不必於「後半段」一再表示
      要以自殘方式製造自己身體之傷害，且若被告「後半段」
      是在演戲裝可憐，前後判若兩人，甲○○豈能不生疑慮？
      何況原審勘驗結果，不僅未發現甲○○其間有任何受被告
      毆打之抱怨（即使嗣後甲○○父母到場亦無任何相關指控
      ），反而多次要求其在場女兒要說是「被告殺的」，及表
      示「要舞來舞，看法院相信誰」，氣勢凌人，則是否有甲
      ○○所述「前半段」之傷害情節，自屬啟人疑竇，且無法
      證實。職是，甲○○所受傷害，是否確為被告所造成，已
      非無疑，況查告訴人之傷勢，無法排除自己造成之可能。
（五）關於被告同年6 月8 日被訴傷害及恐嚇部分，甲○○先後
      有如下之指證：(1)當日報案先指控「我先生持剪刀要殺我
      ，並以暴力強行拉扯傷害我，我奮力掙脫跑到鳳崗派出所
      求救」等語；(2)迨警員偕同前往其住處查扣剪刀1 把後，
      同日警詢時則指稱「當時我先生用右手將我推向牆壁及椅
      子，當時我人已倒地，他還拿剪刀指向我，我就往外跑的
      當時，乙○○就將門關起來，並叫我不用叫沒有用的」等
      語（以上見警二卷第1-2 頁）；(3)偵查中證稱「本來我倒
      在地上，他持剪刀指向我，我很害怕，我要出去求救，他
      把剪刀放下，把我拖進來，說要讓我死」等語（見偵查一
      卷第10頁）；(4)原審審理時陳稱「他就要我交代清楚錢，
      我避免要吵架，所以我就穿衣服要出去，我看他整個人就
      不一樣，我就趕快拿手機要報警，他就把我推到牆壁，讓
      我的頭、身體都撞到，他就把門關起來，而且拿起剪刀要
      殺我，拿剪刀恐嚇我，說要跟我同歸於盡」等語（見原審
      卷第104 頁背面至第105 頁）。
（六）甲○○於案發後第一時間所為陳述，甫遭侵害，記憶當最
      為鮮明清晰，乃被告下手傷害之行為態樣究竟係推倒或拉
      扯，同日筆錄竟不能陳述一貫，已有可疑。且恐嚇部分既
      稱被告持剪刀要殺伊，奮力掙脫求救，又改稱以剪刀指向
      伊，逃跑時被告關門制止，情節亦有殊異，且並未指控被
      告有何「要讓她死」之恐嚇言詞。嗣於原審又稱被告將其
      推到牆壁讓其頭、身體都撞到等語，未有遭推而倒地受傷
      之陳述。再者甲○○所受傷勢，依卷附大東醫院診斷證明
      書之記載，係左前臂紅腫及左第三指挫裂傷，指甲斷裂，
      亦未見有何頭部傷害之診斷。依上各情，甲○○所為指訴
      情節非無瑕疵可指。另診斷證明書不足以補強其陳述之真
      實性，扣案剪刀1 把又為被告經營刻印店所習見工具，是
      被告辯稱係甲○○出手推打致自己摔倒導致受傷等語，即
      可採信。
（七）被告雖曾於原審家事法庭審理保護令核發一案時，坦承有
      傷害及恐嚇甲○○之行為，但依其筆錄記載，並未說明有
      關傷害及恐嚇之具體行為事實（見原審卷第63頁以下所附
      96年8 月2 日原審民事家事第三法庭96年度家護字第942
      號訊問筆錄），被告則辯稱當時依甲○○要求，須以此方
      式使其取得保護令，有保障後，才願意帶小孩回家團圓，
      甲○○則答應撤回刑事之告訴等語。本院審酌被告除該次
      自白外，歷次警詢、偵查及家事法庭審理時均堅詞否認有
      何傷害及恐嚇之犯行，所辯情節先後如一，且當時被告已
      握有96年4 月20日之錄音光碟，此對被告有利之證據並未
      提出於法院供參，依理當有其他特殊之考量。依卷附被告
      聽從甲○○要求簽立之切結書顯示，所答應條件均屬有利
      於甲○○一方（見原審卷第43頁）。尤其當時被告另有本
      案尚在偵查，如其無條件突然於家事法庭自白家暴犯行，
      並仍願意另負擔刑事責任，實有違常情。可見被告認為夫
      妻情誼未盡，子女年幼，為求圓滿，留有一絲復合之想望
      ，乃自白犯行，希冀重溫昔日美好之情，尚非無由，本院
      不得因此遽為不利於被告之認定。
（八）綜上所述，被告所辯上情，應堪採信。此外，復查無其他
      確切之證據足證被告有公訴人所指之犯行，依上開判例之
      意旨，應認不能證明被告犯罪。原審簡易庭未予詳查，遽
      為被告科刑之判決，即有未當。原審合議庭將科刑判決撤
      銷，改諭知被告無罪之判決，尚無不當。公訴人依告訴人
      之請求提起上訴，仍執：被告確有傷害及恐嚇告訴人之犯
      行，此由被告書立之切結書即可明白，且被告所提出之錄
      音，僅摘錄部分並非全文，應不足採等詞，指摘原判決不
      當，為無理由，應予駁回。
據上論斷，應依刑事訴訟法第368條，判決如主文。
本案經檢察官王登榮到庭執行職務。
中    華    民    國    97    年    12    月    18    日
                  刑事第九庭    審判長法  官  莊秋桃
                                      法  官  裕斗
                                      法  官  謝宏宗
以上正本證明與原本無異。
本件判決不得上訴。
中    華    民    國    97    年    12    月    19    日
                                      書記官  熊惠津
                                                      Ｆ


司法院資訊處製作；財團法人民間司法改革基金會備份。
